最高法院刑事判決　　　　　　一○○年度台上字第三二五○號
上　 訴　 人　台灣高等法院檢察署檢察官
上訴人即被告　范瑞洋原名范送.
選 任辯護 人　蔡宏修律師
上列上訴人等因被告偽造文書案件，不服台灣高等法院中華民國
九十九年二月十一日第二審判決（九十八年度上訴字第五０九五
號，起訴案號：台灣台北地方法院檢察署九十八年度偵字第三二
０號），提起上訴，本院判決如下：
    主  文
原判決撤銷，發回台灣高等法院。
    理  由
本件原判決認定：上訴人即被告范瑞洋（原名范送來）因遭洪邁
德指訴其以標購蒙古國銀行為由涉嫌詐欺，經台灣台北地方法院
檢察署檢察官提起公訴，並經台灣台北地方法院判處有期徒刑一
年六月，被告不服，提起上訴，於台灣高等法院民國九十三年度
上易字第九四三號案件審理中，被告為免遭詐欺之指控，以其向
洪邁德所拿取之款項均有花用於蒙古國，乃尋求其所稱蒙古國國
會議員Mendiin Zenne 之協助，提供其有在該國捐錢之證明。嗣
Mendiin Zenne 以不詳方式及管道取得偽造之蒙古國國家腫瘤病
研究中心（Mongolia National Center of Oncology）外科主任
（ The Head of General Surgical Department ）醫學博士Ya.
Erdene Ochir署名之九十一年一月二十六日感謝信影本一份及偽
造之Bi Bi牧場（Bi Bi Golomt）執行經理M.Mungunsukh 署名之
九十一年一月十五日感謝信影本一份，其上分別虛偽記載范瑞洋
捐贈美金五十萬元、美金六十萬元予上開研究中心、牧場，並轉
交予被告使用。被告收受後，明知其並未捐款，上開感謝信影本
係屬偽造，仍與Mendiin Zenne 共同基於行使偽造私文書之犯意
聯絡，由被告委由不知情之辯護人蔡宏修律師附於刑事上訴理由
(一)狀作為證十號、證十二號，於九十三年六月二十五日當庭提出
而行使之，足以生損害於上開研究中心、牧場、Ya.Erdene Ochi
r、M.Mungunsukh 本人及法院審理案件所憑證據之真正及正確性
等情。因而撤銷第一審之科刑判決，改判論處被告共同行使偽造
私文書罪刑，固非無見。
惟查：(一)、行使偽造私文書罪，重在保護文書之公共信用及文書
製作名義人之利益，同時行使數份不同製作名義人之偽造私文書
，除侵害單一社會法益外，亦同時侵害數個個人法益，係一行為
觸犯數個行使偽造私文書罪名，應依想像競合犯規定，從一重處
斷，始為適法。原判決認定被告於其被訴詐欺案件審理中，當庭
提出偽造之蒙古國國家腫瘤病研究中心外科主任Ya.Erdene Ochi
r署名之感謝信影本及偽造之Bi Bi牧場執行經理M.Mungunsukh署
名之感謝信影本各一份而行使之。如果無訛，則被告所為，自係
一行為同時觸犯二個行使偽造私文書罪名，應依想像競合犯規定
論處。原判決未論以想像競合犯，又未說明其理由，於法有違。
(二)、偽造之署押，不問屬於犯人與否，沒收之，刑法第二百十九
條定有明文。上開偽造之感謝函影本二份，固經被告於另案作為
證據向原審法院提出，已非屬被告所有，但感謝函上所偽造之Ya
.Erdene Ochir及M.Mungunsukh 署名，仍應依刑法第二百十九條
規定，予以宣告沒收，原判決未為沒收之諭知，難謂適法。(三)、
共同正犯之同謀犯，因其未參與構成要件之實行行為，僅係以參
與犯罪之謀議為其犯罪成立要件，故其事前有無參與犯罪之謀議
，自應依證據認定之。原判決謂以自己共同犯罪之意思，事前同
謀，而由其中一部分人實行犯罪之行為者，亦為共同正犯，被告
因遭指控詐欺，乃尋求蒙古國國會議員Mendiin Zenne 之協助，
以取得其有在該國捐錢之證明，嗣被告明知Mendiin Zenne 所提
供之上開感謝函影本係屬偽造，仍提出於法院作為證據而行使之
，因認其二人就行使偽造私文書犯行有犯意聯絡及行為分擔，論
以共同正犯。但本件究有何證據，足以證明Mendiin Zenne 事前
曾與被告謀議將上開偽造之感謝函影本提出於法院供訴訟之用，
使被告得以脫免詐欺之指控，原判決未予明白論述，併有可議。
檢察官及被告上訴意旨，分別指摘原判決不當，非無理由。按第
三審法院應以第二審判決所確認之事實為判決基礎，刑事訴訟法
第三百九十四條第一項前段定有明文。原判決上述之違背法令，
影響於事實之確定，本院無可據以為裁判，應將原判決撤銷，發
回原審法院更為審判。
據上論結，應依刑事訴訟法第三百九十七條、第四百零一條，判
決如主文。
中    華    民    國  一○○  年    六    月   十六   日
                      最高法院刑事第一庭
                          審判長法官  董  明  霈  
                                法官  張  清  埤  
                                法官  張  祺  祥  
                                法官  張  春  福  
                                法官  段  景  榕  
本件正本證明與原本無異
                                      書  記  官  
中    華    民    國  一○○  年    六    月   十七   日
                                                      v